臺灣桃園地方法院刑事判決
111年度審金訴緝字第3號
公  訴  人  臺灣桃園地方檢察署檢察官
被      告  吳琮翔



上列被告因詐欺等案件，經檢察官追加起訴（110年度偵字第182
85號），被告於本院準備程序中，就被訴事實為有罪之陳述，經
本院告知簡式審判程序意旨，並聽取當事人之意見後，本院合議
庭裁定改依簡式審判程序審理，本院判決如下：
    主  文
乙○○犯三人以上共同詐欺取財罪，處有期徒刑壹年貳月；又犯三
人以上共同詐欺取財罪，處有期徒刑壹年貳月。應執行有期徒刑
壹年拾月。
    事實及理由
一、本件犯罪事實及證據，除起訴書附表編號2「匯款時間及金
    額」欄「新臺幣（下同）3萬8,985元」，更正為「3萬8,983
    元」；證據部分補充「被告乙○○於本院訊問、準備程序及審
    理中之自白」、「中華郵政股份有限公司110年7月29日儲字
    第1100203242號函暨所附之客戶歷史交易清單」外，其餘均
    引用如附件檢察官起訴書之記載。
二、論罪科刑：  
(一)按洗錢防制法於民國105年12月28日修正公布，並於106年6
    月28日生效施行（下稱新法），新法第14條第1項之一般洗
    錢罪，祇須有第2條各款所示行為之一，而以第3條規定之特
    定犯罪作為聯結即為已足。另過去實務認為，行為人對犯特
    定犯罪所得之財物或利益作直接使用或消費之處分行為，或
    僅將自己犯罪所得財物交予其他共同正犯，祇屬犯罪後處分
    贓物之行為，非本條例所規範之洗錢行為，惟依新法規定，
    倘行為人意圖掩飾或隱匿特定犯罪所得來源，而將特定犯罪
    所得直接消費處分，甚或交予其他共同正犯予以隱匿，或由
    共同正犯以虛假交易外觀掩飾不法金流移動，即難認僅單純
    犯罪後處分贓物之行為，應仍構成新法第2條第1或2款之洗
    錢行為（最高法院108年度台上字第2057號、第2425號判決
    意旨參照）。查被告乙○○依「唷」及其所屬詐欺集團成員之
    指示，於起訴書犯罪事實欄二、所示之時間、地點領取裝有
    楊舒晴所有之郵局帳戶資料之包裹，可使詐欺集團藉此順利
    取得詐欺犯罪之所得，客觀上已製造該詐欺犯罪所得之金流
    斷點，達成隱匿犯罪所得之效果，妨礙偵查人員對該詐欺集
    團犯罪之偵查，自構成洗錢防制法第2條第2款「掩飾或隱匿
    特定犯罪所得之本質、來源、去向、所在、所有權、處分權
    或其他權益者」之洗錢行為甚明。是核被告所為，均係犯刑
    法第339條之4第1項第2款之三人以上共同詐欺取財罪及洗錢
    防制法第14條第1項之洗錢罪。
(二)被告乙○○與「唷」及所屬詐欺集團成員間就起訴書附表所示
    犯行，有犯意聯絡及行為分擔，應論以共同正犯。又被告就
    起訴書附表各編號所為，均係以一行為同時觸犯刑法第339
    條之4第1項第2款之三人以上共同詐欺取財罪及洗錢防制法
    第14條第1項之洗錢罪，均為想像競合犯，依刑法第55條之
    規定，各從一重以刑法第339條之4第1項第2款之三人以上共
    同詐欺取財罪處斷。
(三)次觀刑法第339條之4加重詐欺取財罪、洗錢防制法第14條第
    1項一般洗錢罪之法條文義，對於多數被害人詐欺行為及多
    次洗錢行為，應依侵害各該被害人法益之個數，採一罪一罰
    始符合立法本旨；本案被告就起訴書附表各編號所為，既侵
    害不同告訴人之財產法益，應認犯意各別，行為互殊，均予
    分論併罰。
(四)再按想像競合犯之處斷刑，本質上係「刑之合併」，其所謂
    從一重處斷，乃將想像競合犯組成之評價上數罪，合併為科
    刑一罪，其所對應之刑罰，亦合併其評價上數罪之數法定刑
    ，而為一個處斷刑。易言之，想像競合犯侵害數法益者皆成
    立犯罪，論罪時必須輕、重罪併舉論述，同時宣告所犯各罪
    名，包括各罪有無加重、減免其刑之情形，亦應說明論列，
    量刑時併衡酌輕罪部分量刑事由，評價始為充足，然後依刑
    法第55條規定「從一重處斷」，非謂對於其餘各罪可置而不
    論。因此，法院決定處斷刑時，雖以其中最重罪名之法定刑
    ，做為裁量之準據，惟於裁量其輕重時，仍應將輕罪合併評
    價在內。經查，洗錢防制法第16條第2項規定：「犯前2條之
    罪，在偵查或審判中自白者，減輕其刑」，被告就本件犯行
    ，於本院審理時坦承加入該3人以上之詐騙集團，擔任領取
    郵局帳戶包裹之分工，核係對自己犯罪事實之全部或主要部
    分為肯定供述，是認被告在偵查或審判中自白，就被告所犯
    洗錢防制法部分，原應減輕其刑，惟依前揭罪數說明，被告
    就上開犯行均係從一重論處三人以上共同詐欺取財罪，然就
    被告此部分想像競合輕罪得減刑部分，本院於依刑法第57條
    量刑時，將併予審酌，附此敘明。　　
(五)雖本件檢察官就被告構成累犯或加重其刑事項並未及主張或
    具體指出證明方法，然本院仍可就累犯資料在刑法第57條第
    5款中予以審酌及評價（最高法院110年度台上大字第5660號
    裁定意旨參照）。爰審酌被告不思以正當途徑獲取財富，為
    貪圖輕易獲得金錢，接受詐欺集團成員之指揮，以遂行詐騙
    行為，破壞社會秩序及治安，影響國民對社會、人性之信賴
    感，且造成告訴人等損害非輕，所為實屬不該，另參酌被告
    犯後已於本院審理時坦承全部犯行，核與洗錢防制法第16條
    第2項審判中自白減輕其刑規定相符，足徵其犯後態度尚可
    ，兼衡被告前有妨害性自主之犯行，經法院論罪科刑紀錄，
    有臺灣高等法院被告前案紀錄表1份可參，並考量其犯罪之
    動機、目的、手段、情節、告訴人2人各自所受損害金額之
    多寡，又被告尚未與告訴人等人達成調解，亦未為實際賠償
    等犯後情狀，並考量被告之犯罪動機、家庭生活狀況、素行
    及教育智識程度等一切情狀，分別量處如主文所示之刑，並
    定應執行之刑。
三、沒收：
    查被告於本院審理時陳稱：領這件包裹都現在都沒有拿到錢
    等語（詳本院111年7月13日審理筆錄第6頁），而卷內復查
    無積極證據足認其有因本案犯行獲得任何利益、報酬，或有
    與其他詐欺正犯朋分贓款，是自無庸宣告沒收犯罪所得或追
    徵價額。　
據上論斷，應依刑事訴訟法第273條之1第1項、第299條第1項前
段、第310條之2、第454條第2項，判決如主文。
本案經檢察官丙○○提起公訴，檢察官林欣怡到庭執行職務。
中　　華　　民　　國　　111 　年　　8 　　月　　12　　日
                    刑事審查庭    法　官　林慈雁
以上正本證明與原本無異。
如不服本判決應於收受判決後20日內向本院提出上訴書狀，並應
敘述具體理由。其未敘述上訴理由者，應於上訴期間屆滿後20日
內向本院補提理由書(均須按他造當事人之人數附繕本)「切勿逕
送上級法院」。
                                  書記官　吳秉翰
中　　華　　民　　國　　111 　年　　8 　　月　　15　　日
附錄本案論罪科刑法條：
中華民國刑法第339條之4
犯第339條詐欺罪而有下列情形之一者，處1年以上7年以下有期
徒刑，得併科1百萬元以下罰金：
一、冒用政府機關或公務員名義犯之。
二、三人以上共同犯之。
三、以廣播電視、電子通訊、網際網路或其他媒體等傳播工具，
    對公眾散布而犯之。
前項之未遂犯罰之。 

洗錢防制法第2條
本法所稱洗錢，指下列行為：
一、意圖掩飾或隱匿特定犯罪所得來源，或使他人逃避刑事追訴
    ，而移轉或變更特定犯罪所得。
二、掩飾或隱匿特定犯罪所得之本質、來源、去向、所在、所有
    權、處分權或其他權益者。
三、收受、持有或使用他人之特定犯罪所得。
　　
洗錢防制法第14條
有第二條各款所列洗錢行為者，處7年以下有期徒刑，併科新臺
幣5百萬元以下罰金。
前項之未遂犯罰之。
前二項情形，不得科以超過其特定犯罪所定最重本刑之刑。

附件：
臺灣桃園地方檢察署檢察官追加起訴書
                                    110年度偵字第18285號
　　被　　　告　乙○○　男　24歲（民國00年0月0日生）
　　　　　　　　　　　　住彰化縣○○市○○路00號
                        居彰化縣○○市○○路0段000巷0號
　　　　　　　　        國民身分證統一編號：Z000000000號
上列被告因詐欺案件，業經偵查終結，認應追加起訴，茲將犯罪
事實及證據並所法條分敘如下：
　　　　犯罪事實
一、乙○○前因妨害性自主案件，經臺灣彰化地方法院（下稱彰化
    地院）以108年度侵簡字第1號判決判處有期徒刑6月，再經
    彰化地院以108年度侵簡上字第2號駁回上訴確定，於民國10
    9年9月28日執行完畢。詎仍不知悔改，於109年10月4日起，
    加入林家勤即通訊軟體CRAIT中暱稱「唷」之人（另經本署
    偵辦中）所屬之三人以上，以實施詐術為手段、具有持續性
    及牟利性之有結構性組織之詐欺犯罪組織（乙○○參與犯罪組
    織部分，業經本署以109年度偵字第37468號、110年度偵字
    第2288號提起公訴，非本案起訴範圍），擔任收簿手，負責
    接受犯罪組織成員指示，於特定時間前往特定超商，冒以犯
    罪組織成員告知之假名，領取他人以包裹寄送之金融帳戶存
    摺、金融卡，而取得他人金融機構帳戶，再依犯罪組織成員
    指示交付至特定地點，藉此領取每次新臺幣（下同）300元
    至500元不等之報酬。
二、組織謀議既定，乙○○與其餘詐欺犯罪組織成員共同意圖為自
    己不法之所有，基於詐欺、洗錢之犯意聯絡，先由詐欺集團
    某成員，於109年10月6日下午3時許，以網路徵求家庭代工
    之方式，向楊舒晴(業經臺灣臺中地方檢察署檢察官聲請簡
    易判決處刑)徵求中華郵政股份有限公司帳號0000000000000
    0號帳戶(下稱本案郵局帳戶)之提款卡，待楊舒晴於109年10
    月6日晚間10時37分許，在彰化縣○○鄉○○路00000號全家超商
    寶山店內，以交貨便寄送本案郵局帳戶提款卡，再由乙○○於
    109年10月8日上午7時29分許，駕駛車牌號碼00-0000號自用
    小客車(下稱8386號車)，至桃園市○○區○○路0段000號之全家
    超商八德介壽店內，領取裝有本案郵局帳戶提款卡之包裹後
    ，將該包裹放置在詐欺集團成員指示之地點，由其等所屬之
    詐欺集團成員收取，以作為詐欺集團之犯罪工具之用。復由
    詐欺集團成員於如附表所示之時間，以如附表所示之詐騙方
    式，致甲○○、丁○○陷於錯誤，進而於附表所示之匯款時間，
    匯款如附表所示之款項至本案郵局帳戶內，並遭提領一空，
    因而造成甲○○、丁○○財產上損失。嗣經甲○○、丁○○察覺有異
    ，經報請警方處理而循線查獲後，始悉上情。
二、案經甲○○、丁○○訴由桃園市政府警察局八德分局報告偵辦。
　　　　證據並所犯法條
一、證據清單及待證事實：
編號 證據名稱 待證事實 1 被告乙○○於警詢時所為之供述 證明被告於上開時、地領取裝有本案郵局帳戶包裹，並依照指示放置該包裹，由其餘詐欺集團成員收取之事實。 2 證人楊舒晴於警詢時所為之證述 證明楊舒晴於上開時間、地點寄送裝有本案郵局帳戶提款卡包裹之事實。 3 臺灣臺中地方檢察署110年度偵字第5671號聲請簡易判決處刑書  4 證人即告訴人甲○○、丁○○於警詢時所為之證述 證明如附表所示，渠等遭詐欺集團成員詐騙之事實。 5 內政部警政署反詐騙諮詢專線紀錄表、受理詐騙帳戶通報警示簡便格式表、受理刑事案件報案三聯單、受理各類案件紀錄表、金融機構聯防機制通報單及匯款紀錄等件(告訴人甲○○、丁○○)  6 路口監視器畫面擷圖、全家超商八德介壽店之監視器畫面擷圖數張、8386號車車輛詳細資料報表1份 證明被告於上開時、地領取裝有本案郵局帳戶提款卡包裹之事實。 7 本署109年度偵字第37468號、110年度偵字第2288號起訴書、臺灣臺中地方檢察署110年度偵字第3716、3855號起訴書、臺灣臺北地方檢察署檢察官110年度偵字第9099號起訴書 證明被告加入詐欺集團後，余109年10月4日起，持續依詐欺集團成員之指示，領取內有提款卡、存摺包裹，欲獲取報酬之事實。 
二、核被告所為，涉犯刑法第339條之4第1項第2款3人以上共犯
    詐欺取財罪嫌及洗錢防制法第14條第1項、第2條第2款之一
    般洗錢罪嫌。被告就洗錢及加重詐欺取財之行為，係一行為
    觸犯數罪名，為想像競合犯，請從一重加重詐欺取財罪論處
    。被告與其等所屬詐欺集團成員，有犯意聯絡及行為分擔，
    彼此有犯意聯絡及行為分擔，請依刑法第28條共同正犯之規
    定論擬。又被告有如犯罪事實欄所示之前案紀錄，此有本署
    刑案資料查註紀錄表在卷可憑，其於5年內故意再犯本件有
    期徒刑以上之罪，為累犯，請依刑法第47條第1項規定加重
    其刑。至未扣案之犯罪所得，爰請依刑法第38條之1第1項前
    段規定宣告沒收，併依刑法第38條之1第3項規定宣告於全部
    或一部不能沒收或不宜執行沒收時，追徵其價額。
三、按於第一審辯論終結前，得就與本案相牽連之犯罪或本罪之誣
    告罪，追加起訴，刑事訴訟法第265條第1項定有明文。經查
    ，被告乙○○前犯詐欺等罪嫌，業經本署檢察官以109年度偵字
    第37468號、110年度偵字第2288號提起公訴，現由臺灣桃園
    地方法院（旭股）以110年度審金訴字第35號案件審理中，此有
    該案起訴書、全國刑案資料查註表各1份在卷可參。本案被告
    所涉詐欺罪嫌，核與前揭案件具有一人犯數罪之相牽連關係
    ，自宜追加起訴。
四、依刑事訴訟法第265條第1項追加起訴。
　　此　致
臺灣桃園地方法院
中　　華　　民　　國　 110　　年　　6 　　月　　13　　日
                              檢  察  官  林  暐  勛
本件證明與原本無異　
中　　華　　民　　國 　110　　年    6     月    24    日
                              書  記  官  吳  儀  萱 
所犯法條 
中華民國刑法第339條之4
犯第339條詐欺罪而有下列情形之一者，處1年以上7年以下有期
徒刑，得併科1百萬元以下罰金：
一、冒用政府機關或公務員名義犯之。
二、三人以上共同犯之。
三、以廣播電視、電子通訊、網際網路或其他媒體等傳播工具，
    對公眾散布而犯之。
前項之未遂犯罰之。
洗錢防制法第14條
有第二條各款所列洗錢行為者，處7年以下有期徒刑，併科新臺
幣5百萬元以下罰金。
前項之未遂犯罰之。
前二項情形，不得科以超過其特定犯罪所定最重本刑之刑。
附表
編號 被害人 詐騙手法 匯款時間及金額 1 甲○○ 詐欺集團某成員於109年10月9日下午3時10分許，撥打電話予告訴人甲○○，佯稱其為背包客棧人員，因重複訂單需盡快與銀行客服聯繫云云、復由詐欺集團某成員於109年10月9日下午4時16分許，撥打電話予告訴人甲○○，佯稱其為台新銀行客服，須按指示匯款取消重複訂單云云，以上開方式施用詐術，致告訴人甲○○陷於錯誤，而按指示轉帳至指定帳戶內。 109年10月9日下午4時29分許，以網路銀行轉帳4萬4,998元 2 丁○○ 詐欺集團某成員於109年10月9日下午4時16分許，撥打電話予告訴人丁○○，佯稱其為民宿網人員，因重複訂單需盡提供個人資料云云、復由詐欺集團某成員於109年10月9日下午4時33分許，撥打電話予告訴人丁○○，佯稱其為彰化銀行客服，須按指示匯款取消重複訂單云云，以上開方式施用詐術，致告訴人丁○○陷於錯誤，而按指示轉帳至指定帳戶內。 109年10月9日下午4時49分許，轉帳3萬8,985元